【裁判字號】    95,易,1405
【裁判日期】    951130
【裁判案由】    竊盜
【裁判全文】
臺灣高雄地方法院刑事判決              95年度易字第1405號
公  訴  人  臺灣臺北地方法院檢察署檢察官
被      告  甲○○
                    （現於臺灣高雄看守所另案羈押中）
被      告  丙○○
                    （現於臺灣高雄看守所另案羈押中）
上列被告等因竊盜案件，經檢察官提起公訴（95年度偵字第1660
8號），本院判決如下：
    主  文
甲○○、丙○○無罪。
    理  由
一、公訴意旨略以：被告甲○○與被告丙○○共同意圖為自己不
    法之所有，基於竊盜之犯意聯絡，於民國95年6月17日下午6
    時許，兩人分別駕駛車牌號碼OVZ-789、J3B-120號重型機車
    ，前往位於高雄縣杉林鄉○○○○○段650之2至14產業道路
    旁之某工寮（李永和所有，平常交由溫忠城代為管理），趁
    該工寮無人看守之機會，由被告丙○○在工寮外把風，被告
    甲○○則攜帶其預先準備、足當兇器使用之斜口鉗2 支爬上
    該工寮二樓，徒手將原設置該處、長2台尺、寬3台尺之鋁門
    框1 個予以拆下，並搬至一樓地板上，欲以渠二人所騎機車
    載往他處變賣牟利。嗣因員警接獲民眾報案指稱有二名男子
    在該工寮內行竊，巡邏員警據報後前往查緝，當場查獲被告
    甲○○及被告丙○○仍在該工寮內逗留，且上開鋁門框已遭
    移置在一樓地板上，始查知上情，因認被告2人涉犯刑法第3
    21條第1項第3款之加重竊盜罪嫌云云。
二、公訴人認被告甲○○、丙○○涉有前揭犯嫌，無非係以告訴
    人己○○之指訴、證人即警員謝慶豐之證述、共同被告丙○○於警詢時之證述及扣押物品目錄表、扣案之斜口鉗2 支、
    贓物認領保管單、現場照片、高雄縣政府警察局旗山分局圓
    潭派出所受理民眾報案紀錄表等，為其主要論據。訊據被告
    2 人就渠等分別駕駛機車，於上開時間、在上開地點停留為
    警查獲之事實供承不諱，惟堅決否認有何竊盜犯行，辯稱：
    渠等係因欲採草藥、釣魚、修理機車而在該處停留，扣案之
    斜口鉗2 支係警方於現場起獲，但並非渠等2 人所有或攜帶
    前往者，遭拆卸放置於地上之鋁門窗框1 個，亦非渠等拆卸
    下來的，而係原本即遭拆卸置於該工寮地面上者，絕無任何
    竊盜犯行等語。
三、按犯罪事實應依證據認定之，無證據不得認定犯罪事實；不
    能證明被告犯罪者，應諭知無罪之判決，刑事訴訟法第 154
    條第2項、第301條第1 項定有明文。又犯罪事實之認定，應
    憑真實之證據，倘證據是否真實尚欠明確，自難以擬制推測
    之方法，為其判斷之基礎；而認定犯罪事實之證據係指足以
    認定被告確有犯罪行為之積極證據而言，該項證據自須適合
    於被告犯罪事實之認定，始得採為斷罪資料（最高法院53年
    台上字第656 號、29年上字第3105號判例參照）。再按，刑
    事訴訟法上所謂認定犯罪事實之證據，係指足以認定被告確
    有犯罪行為之積極證據而言，如未能發現相當證據或證據不
    足以證明，自不能以推測或擬制之方法，以為裁判基礎。而
    刑事訴訟上證明之資料，無論其為直接或間接證據，均須達
    到通常一般之人均不致有所懷疑，而得確信其為真實之程度
    ，始得據為有罪之認定，若關於被告是否犯罪之證明未能達
    此程度，而有合理懷疑之存在，致使無從形成有罪之確信，
    根據「罪證有疑，利於被告」之證據法則，即不得遽為不利
    被告之認定，復有最高法院二十九年上字第三一０五號、七
    十六年台上字第四九八六號判例可資參照。又認定不利於被
    告之證據須依積極證據，苟積極證據不足為不利於被告事實
    之認定時，即應為有利被告之認定，更不必有何有利之證據
    ，最高法院三十年上字第八一六號判例可資參照。
四、證據能力部分：
    按「被告以外之人於檢察事務官、司法警察官或司法警察調
    查中所為之陳述，與審判中不符時，其先前之陳述具有較可
    信之特別情況，且為證明犯罪事實存否所必要者，得為證據
    。」刑事訴訟法第159 條之2 定有明文。又司法警察並無命
    證人具結之權利，司法警察詢問證人，並未準用具結之相關
    規定，證人於警察機關前之虛偽陳述，亦無偽證刑責之追訴
    問題（刑法第168 條、刑事訴訟法第196 條之1 參照），是
    證人於司法警察調查中之陳述，並無具結問題，僅受上開傳
    聞法則之限制。次按「被告以外之人於偵查中向檢察官所為
    之陳述，除顯有不可信之情況者外，得為證據。」刑事訴訟
    法第159 條之1 第2 項定有明文。然證人依法應具結而未具
    結者，其證言不得作為證據，同法第158 條之3 亦有明文。
    被告以外之人於偵查中向檢察官之陳述，性質上仍屬傳聞證
    據，雖檢察官向被告以外之人所取得之陳述，原則上均能遵
    守法律規定，不致違法取供，其可信性極高，故法律規定除
    顯有不可信之情況者外，得為證據，惟仍應依法具結，始有
    證據能力。又被告以外之人於審判外之陳述，雖不符刑事訴
    訟法第159 條之1 至第159 條之4 之規定，而經當事人於審
    判程序同意作為證據，法院審酌該言詞陳述或書面陳述作成
    時之情況，認為適當者，亦得為證據，刑事訴訟法第159 條
    之5 第1 項定有明文。查本件證人即告訴人己○○於警詢中
    之證述，證人即警員謝慶豐於偵訊時之具結證述，業經檢察
    官及被告2 人均同意作為證據使用，且無任何不適當作為證
    據之情形，則上述證述內容，均有證據能力。
五、經查：
(一)證人即告訴人己○○於警詢、本院調查審理時具結證述：上
    開工寮係伊友人李永和所有，伊為管領之人，該工寮窗戶都
    有鋁門框，本案查獲前1 個月，伊去上開工寮看到部分窗戶
    之鋁門框及鋁條已被破壞，惟伊並不知道是誰將鋁門框拆下
    來的，且當時，伊在該工寮內看到工具類均已被偷完，伊沒
    有看到破壞的人是否有把工具留在現場，此外直至本件被查
    獲為警通知前，則並未至上開工寮查看過等語在卷可稽。是
    就證人己○○上開證詞觀之，僅能證明上開工寮鋁門框有遭
    人拆下等情，惟尚無從積極證明係被告2 人所為。
(二)證人即查獲本件之警員謝慶豐雖於95年11月16日本院審理時
    到庭具結證述：當時伊與丁○○○○執行巡邏勤務，接獲值
    班員警王金雲的通報，稱有民眾報案說：有兩個人在上述時
    間、地點發出敲敲打打的聲音，好像在偷東西，然後值班王
    金雲就告訴伊等報案人的電話，要伊等與報案民眾聯絡，丁○○○○便以行動電話與報案民眾聯絡，伊開巡邏車，邱文
    英就以電話與報案民眾來查到上述地點，伊等到達工寮前方
    時，先碰到報案民眾，伊便問工寮在那裡，報案民眾就指引
    伊等方向，伊再問該民眾確定有幾個人，該民眾說有兩個人
    ，伊就開巡邏車到工寮前，跟邱文英下車，用走路方式走到
    工寮前，到現場時，伊並沒有聽到敲打聲，而首先發現被告
    丙○○站在工寮前面，伊拿出手槍，先喝令被告丙○○不要
    動，突然被告甲○○從工寮的右側走出來，被告丙○○即大
    聲告訴被告甲○○說：不要動，警察拔槍出來，伊就叫被告
    甲○○過來與被告丙○○站在一起，先控制被告2 人行動，
    伊就問被告2 人在該處做何事，被告丙○○跟伊說來這邊修
    理機車，被告甲○○跟伊回答說在那邊摘中藥，伊看到工寮
    1 樓下面靠近外面的地上有1 個鋁門框（現場地上只有1 個
    ），伊就問被告2 人，鋁門框是不是被告2 人偷的，被告2
    人回答說沒有偷，伊就開始查看被告2 人的機車及身上有無
    攜帶兇器，伊在被告甲○○身上發現有2 把斜口鉗，被告2
    人不承認有偷竊行為，伊便把被告2 人隔開，把被告丙○○
    帶到他摩托車旁邊，將被告甲○○交由警員邱文英看管，伊
    跟被告丙○○說既然是在修理機車，伊便要求被告丙○○將
    摩托車的坐墊打開讓伊檢查，伊發現座墊下方的置物箱裡面
    沒有放任何東西，機車外觀完好，沒有修理拆卸的跡象，在
    被告2 人身上或機車上亦均沒有發現釣魚工具或魚餌，伊便
    問被告丙○○：你們兩人到底有無偷竊？被告丙○○就跟伊
    承認說是被告甲○○1 個人到2 樓去拆鋁門框下來，被告丙○○說他沒有偷，並說不知道被告甲○○會跑到2 樓去偷鋁
    門框。嗣後伊帶被告甲○○上去2 樓，被告丙○○在1 樓，
    伊叫警員邱文英看管被告丙○○，被告丙○○指出被告甲○○拆鋁門框的位置（即樓梯上去往左轉，右手邊的第1 個窗
    框），故伊便帶被告甲○○到該位置檢視，看到鋁門框被拆
    下來後所殘留之1 小段新折斷的痕跡。在被告丙○○的身上
    另有發現2 支螺絲起子，但因被告丙○○稱係機車上工具且
    否認行竊，所以伊沒有扣案，並讓被告丙○○自行騎乘機車
    跟著到派出所去。至扣案之斜口鉗2 支，是在被告甲○○所
    著褲子口袋中查扣的，因為有被告丙○○之陳述，所以才有
    扣案並予解送等語在卷。惟證人即警員邱文英亦於同日本院
    審理時到庭具結證述：當時伊與警員謝慶豐在巡邏，派出所
    警員打伊手機說有人報案，並把報案人的電話告訴伊，然後
    伊便打電話給報案人問地點在哪裡，因為伊調到圓潭派出所
    沒多久，所以伊不知道那地址在哪裡，伊就一直打電話跟報
    案人問，後來才找到現場。到了現場，伊與警員謝慶豐便先
    把巡邏車停在路邊，然後用走的進去，下車的時候伊就有聽
    到敲打鋁製物品的聲音，伊等是順著敲打的聲音走進去，看
    到有個工寮，工寮附近都是雜草，伊等到工寮發現被告丙○○在警卷照片1 中被告2 人所坐的位置，伊等就問被告丙○○在做什麼，被告丙○○說在撿鋁條，後來伊等發現被告甲○○在工寮後面，便叫被告甲○○過來，被告甲○○則稱係
    在工寮後面找草藥。伊等發現被告2 人有攜帶工具，是鉗子
    ，發現地點係在地面上鋁條的旁邊，伊等到工寮時，被告2
    人已經將鉗子拿出來。至於在被告丙○○身上並沒有查獲任
    何工具，因搜索都是警員謝慶豐在做，伊只負責看管嫌犯。
    伊與警員謝慶豐2 人有將被告2 人帶上樓去查看鋁門框是否
    被告丙○○所拆卸等語在卷。稽之證人2 人所述內容，對於
    證人2 人雖同到現場惟是否聽聞敲打聲、證人等如何發現被
    告甲○○所有之扣案斜口鉗2 支之情形、被告丙○○是否有
    攜帶工具、證人等是否均有攜帶被告2 人上該工寮2 樓查看
    鋁門窗狀況等情，均不一致，是得否據證人謝慶豐、邱文英
    之證述而認定被告2 人確有於上開時、地為加重竊盜之犯行
    ，即屬有疑。
(三)此外，證人即該報案電話之登記名義人戊○○亦於同日審理
    時到庭具結證述：95年6 月17日係伊朋友綽號「阿瑞」之人
    向伊借行動電話，伊不知道阿瑞打給誰，當日亦非伊到查獲
    現場指引警員謝慶豐、邱文英，阿瑞是有跟伊說，有聽到敲
    打的聲音，可能係有人在偷東西，伊在當天亦有聽到敲打的
    聲音，惟伊並沒有作任何處理，也不瞭解報案情形等語。是
    觀諸證人戊○○上開證詞，亦無法證明被告2 人有於上開時
    地行竊之行為。復稽之高雄縣政府警察局旗山分局圓潭派出
    所受理民眾報案紀錄表內容，報案人亦未具體指陳行竊之人
    是否被告2 人、行竊情形等，檢舉人亦表示為自身安全不便
    出面指認嫌犯。是自不能以推測或擬制之方法為裁判基礎。
(四)又上開扣押物品目錄表、扣案之斜口鉗2 支、贓物認領保管
    單、現場照片等，均僅能證明該鋁門框係他人所有、並在現
    場扣有工具之情，然此亦尚難憑為認定被告2 人行竊之依據
    。
六、綜上所述，本件事證尚不足以證明被告2 人有何竊盜犯行，
    此外復查無其他積極證據足資證明被告2 人有何公訴人所指
    上開竊盜犯行，自屬不能證明被告2 人犯罪，揆諸前開法條
    及判例說明，應依法諭知無罪之判決。
七、據上論斷，應依刑事訴訟法第301條第1項，判決如主文。
八、本案經檢察官乙○○到庭執行職務。
中    華    民    國    95    年    11    月    30    日
                  刑事第十一庭  審判長法  官  何秀燕
                                      法  官  林揚奇
                                      法  官  吳金芳
以上正本證明與原本無異。
如不服本判決，應於判決送達後10日內，向本院提出上訴狀。
                                      書記官  劉音利
中    華    民    國    95    年    11   月    30    日


司法院資訊處製作；財團法人民間司法改革基金會備份。
